【裁判字號】    95,判,810
【裁判日期】    950607
【裁判案由】    贈與稅
【裁判全文】
最  高  行  政  法  院  判  決
                                     95年度判字第00810號
上  訴  人  甲○○○
            戊○○
            己○○
            乙○○
            丁○○
            丙○○
            辛○○○
被 上訴 人  財政部臺灣省北區國稅局
代  表  人  庚○○
上列當事人間因贈與稅事件，上訴人對中華民國93年11月24日臺
北高等行政法院92年度訴字第2938號判決，提起上訴。本院判決
如下：
    主  文
上訴駁回。
上訴審訴訟費用由上訴人負擔。
    理  由
一、林阿仁於民國81年10月5日分別為其子女即上訴人戊○○、
    己○○、丁○○、乙○○、辛○○○取得觀音山開發股份有
    限公司（下稱觀音山公司）每股新臺幣（下同）1,000元之
    股份各33,000股、11,000股、3,000股、5,000股、2,000股
    涉有遺產及贈與稅法第5條第3款贈與情事，經被上訴人核定
    贈與額為54,000,000元，並加計同年度前次贈與額11,000,0
    00元，核定本次贈與總額65,000,000元，贈與淨額64,550,0
    00元，應納稅額24,172,500元。林阿仁不服，於86年12月12
    日申請復查後，於90年5月13日死亡，由上訴人甲○○○具
    文主張上訴人戊○○、乙○○、丁○○等人於調查前已將股
    款轉存入林阿仁帳戶，請准追減贈與總額，續行復查結果，
    獲准減列贈與額26,500,000元，變更核定本次贈與額為27,5
    00,000元，加計同年度前次贈與額300,000元（因行政救濟
    前次贈與額核減10,700,000元），變更核定本次贈與總額為
    27,800,000元，贈與淨額為27,350,000元，應納稅額為8,85
    1,250元。上訴人林阿英就復查核定林阿仁對上訴人戊○○
    贈與額11,500,000元部分不服，提起訴願，經決定駁回，提
    起行政訴訟，經原審判決駁回。
二、上訴人主張：（一）林阿仁於82年12月出售上訴人戊○○所
    有之內湖區土地後，尚留有土地價款3億餘元未支付戊○○
    ，故林阿仁得自該代收未付之土地價款抵扣其為上訴人戊○
    ○先行墊付之股款11,500,000元，上訴人戊○○亦同意抵扣
    ，抵扣後即無受贈情事。（二）上訴人戊○○投資觀音山公
    司之股款均係由林阿仁代墊，並非受其贈與，此由上訴人曾
    匯款21,500,000元至林阿仁帳戶以償還股款即明，被上訴人
    就此亦予肯認，故重核結果同意追減核定之贈與總額。（三
    ）林阿仁與上訴人間互負債務，本得依民法第324條規定主
    張抵銷，核有財政部91年7月22日臺財稅第091040876號函釋
    之適用。原審未察，顯有判決不備理由與認定事實不依卷證
    之違法，請廢棄原審判決，撤銷原處分及訴願決定。
三、被上訴人未提出答辯。
四、原審斟酌全辯論意旨及調查證據之結果，以：除上訴人戊○
    ○及乙○○各別出資21,500,000元、5,000,000元購買股份
    部分業經重核決定予以追減，其餘股款部分上訴人並未能舉
    證證明已然償還，或證明於林阿仁出資之初，雙方即訂有由
    林阿仁暫墊付該股款，再由上訴人戊○○以其出售土地之價
    款予以償還之約定。至林阿仁尚欠有土地價款3億餘元未償
    還上訴人戊○○部分，係因土地買賣所衍生之另一債權債務
    關係，與本案尚屬無涉。故被上訴人以林阿仁以自有資金，
    無償為上訴人戊○○、己○○、丁○○、辛○○○取得觀音
    山公司股份，重行核定應繳納贈與稅8,851,250元之處分，
    並無違誤，訴願決定予以維持，亦無不合，因而駁回上訴人
    之訴。
五、本院按「凡經常居住中華民國境內之中華民國國民，就其在
    中華民國境內或境外之財產為贈與者，應依本法規定，課徵
    贈與稅。」及「財產之移動，具有左列各款情形之一者，以
    贈與論，依本法規定，課徵贈與稅：一、……三、以自己之
    資金，無償為他人購置財產者，其資金。但該財產為不動產
    者，其不動產。」遺產及贈與稅法第3條第1項及第5條第3款
    分別定有明文。又贈與人為贈與，於贈與時即負有繳納贈與
    稅之義務，贈與稅捐債務成立。本件贈與人林阿仁生前於81
    年10月5日以11,500,000元為上訴人戊○○購買觀音山公司
    股票，為原審依法認定之事實，核該行為即構成遺產及贈與
    稅法第5條第3款所定贈與財產之要件，則其負有公法上債務
    負擔，即依遺產及贈與稅法核課之本件贈與稅，於該行為完
    成之當時顯已存在。上訴人主張林阿仁嗣於82年12月出售上
    訴人戊○○所有之內湖區土地，尚留有土地價款3億餘元未
    支付戊○○等情，亦無從於公法上贈與稅債務成立後，以林
    阿仁嗣得自該代收未付之土地價款抵扣其為上訴人戊○○先
    行墊付之股款11,500,000元之餘地，遑論上訴人並未舉證證
    明，於本件查獲日前，已有民法第324條抵銷權行使之情事
    ，上訴人認抵扣後即無受贈情事，有財政部91年7月22日臺
    財稅第091040876號函釋關於查獲前贈與資金由受贈人轉回
    贈與人或由贈與人取回者，視為贈與撤回之適用，自非可採
    。原審判決因認上訴人主張之林阿仁未償還土地價款與本件
    贈與事實無涉，無贈與撤回可言，維持原處分及訴願決定，
    並無不合，核無上訴人所指判決不備理由、不適用法律之違
    背法令情事，上訴論旨，係就原審判決取捨證據、認定事實
    之職權行使，指摘其不當，求予廢棄，難認有理由，應予駁
    回。
據上論結，本件上訴為無理由，爰依行政訴訟法第255條第1項、
第98條第3項前段、第104條，民事訴訟法第85條第1項前段，判
決如主文。
中    華    民    國    95    年    6     月    7     日
                  第三庭審判長法  官  趙  永  康
                              法  官  鄭  淑  貞
                              法  官  侯  東  昇
                              法  官  黃  淑  玲
                              法  官  林  文  舟
以  上  正  本  證  明  與  原  本  無  異
中    華    民    國    95    年    6     月    8     日
                              書記官  莊  俊  亨


司法院資訊處製作；財團法人民間司法改革基金會備份。
